【裁判字號】    97,交聲,1759
【裁判日期】    971128
【裁判案由】    違反道路交通管理處罰條例聲明異議
【裁判全文】
臺灣桃園地方法院交通事件裁定      97年度交聲字第1759 號
原處分機關  交通部公路總局新竹區監理所桃園監理站
異  議  人
即受處分人 甲○○
上列異議人即受處分人因違反道路交通管理處罰條例案件，對於
交通部公路總局新竹區監理所桃園監理站民國97年6月11日桃監
裁罰字第裁52-B00000000號違反道路交通管理事件裁決書所為之
處分（原舉發通知單案號：高雄市政府警察局高市警交字第B000
00000號舉發違反道路交通管理事件通知單）聲明異議，本院裁
決如下：
    主  文
原處分撤銷。
甲○○不罰。
    理  由
一、按法院受理交通事件，準用刑事訴訟法之規定，道路交通管
    理處罰條例第89條前段定有明文，是最高法院76年台上字第
    4986號判例所揭「認定犯罪事實所憑之證據，雖不以直接證
    據為限，間接證據亦包括在內；然而無論直接或間接證據，
    其為訴訟上之證明，須於通常一般之人均不致有所懷疑，而
    得確信其為真實之程度者，始得據為有罪之認定，倘其證明
    尚未達到此一程度，而有合理之懷疑存在以致事實審法院無
    從取得有罪之確信時，即應由法院為諭知被告無罪之判決」
    之意旨，於法院審理行為人違反道路交通管理處罰條例案件
    時，自當有其適用。易言之，法院於審理行為人違反道路交
    通管理處罰條例案件，當踐行完畢調查證據之程序後，為事
    實之認定時，如就原處分機關所認定之行為人違規事實仍有
    合理之懷疑，而無法百分之百確信行為人確有該當於道路交
    通管理處罰條例各該處罰條文之構成要件事實時，即應依訴
    訟上對待證事實「倘有懷疑，則從被告之利益作解釋」之證
    據法則，作對受處分人有利之認定。
二、原處分意旨略以：異議人即受處分人（下稱異議人）甲○○
    駕駛車號ZGI-071號輕型機車，於民國97年1月17日13時00分
    許，在高雄市○○路與仁昌路口之有燈光號誌管制之交岔路
    口闖紅燈，經警逕行舉發，嗣經原處分機關即交通部公路總
    局新竹區監理所桃園監理站（下稱原處分機關）依道路交通
    管理處罰條例第53條第1項、第63條第之規定，裁處異議人
    罰鍰新臺幣（下同）共4,500元，並記違規點數3點等語。
三、本件異議意旨略以：車號ZGI-071號輕型機車並非異議人所
    有，異議人也並未去過高雄，高雄市警察亦無證據證明，為
    此聲明異議等語。
四、原處分意旨認異議人有上開經警舉發闖紅燈之違規行為，無
    非以卷附高雄市政府縣警察局高市警交字第B00000000號舉
    發違反道路交通管理事件通知單（原舉發單）為憑。惟查：
(一)原舉發單所載之違規車輛車號ZGI-071號輕型機車於87年11
    月份出廠後，車主為李炎昌，而該車牌照現為一般報廢狀態
    ，有司法院公路監理電子閘門車號查詢輕型機車車籍表1紙
    附卷可佐（見本院卷第12頁），是異議人辯稱，違規車輛並
    非伊所有之情，並非無憑。
(二)另異議人以97年1月17日，其人正在其所任職之臺灣國際航
    電股份有限公司（下稱臺灣航電公司）上班，當日人不可能
    在舉發現場等語為異議理由，業據異議人庭呈臺灣航電公司
    97年11月27日服務證明書、臺灣航電公司97年異議人之請假
    記錄、臺灣航電公司1月份異議人之出勤報表等各1份附卷可
    參（分別見本院卷第29頁至第31頁）。而依上開臺灣航電公
    司之異議人97年度出勤記錄等資料，異議人於97年1月17日
    上午或下午，並無任何請假記錄。可知異議人所持其於舉發
    當時人在公司上班之異議理由，尚非無據。又異議人遭舉發
    之時間為97年1月17日13時許，舉發地點係高雄市○○路與
    仁昌路口，距離臺灣航電公司（桃園縣龜山鄉○○○路270
    號）有數百公里之遙，可知異議人縱使因中午休息時段而有
    離開臺灣航電公司之情形，亦斷難於幾分鐘內由上開舉發地
    點來回高雄桃園而趕回臺灣航電公司上班。故異議人以其於
    97年1月17日，並未去過高雄等語為異議理由，亦非不可採
    信。
(三)又觀諸原舉發單雖載有記載異議人之姓名、住所及身分證號
    碼等個人資料，然以現行社會現況，民眾於申請相關證件、
    文書、行動電話或信用卡時，個人之基本資料極易遭冒用濫
    用，個人基本資料外洩而為詐騙集團用以申請帳戶並詐領金
    錢，於司法實務亦屬多見，故原舉發單上雖載有異議人之個
    人基本資料，亦不得以此遽認本件違規駕駛人雖陳報異議人
    之個人基本資料，即可斷定該人即為異議人。且原舉發單之
    「收受通知聯者簽章」欄雖簽有異議人之姓名「甲○○」三
    字（見本院卷第15頁）。然該簽名經本院於審理時當庭提示
    異議人，經異議人表示並非其所簽立等語（見本院卷第25頁
    ），且經本院令異議人當庭書寫其姓名20遍附卷（見本院卷
    第28頁）。異議人當庭所書寫之簽名，筆畫一致、順暢，乃
    與異議人於交通部公路總局臺北區監理所交通違規案件陳述
    書上所載之簽名2筆（見本院卷第19頁）相一致，但與原舉
    發單上之「甲○○」三字，筆跡卻顯不相符，異議人當庭書
    寫之「甲○○」三字之簽名筆跡，「顏」字筆畫乃連續不間
    斷，而原舉發單上之「顏」字，筆畫間則有間斷；「文」、
    「卿」字，異議人當庭書寫者與原舉發單上所載者，無論下
    筆順序、起筆方向皆有不同，故原舉發單上之簽名是否為異
    議人所為，誠屬可疑。
(三)綜上各節，本院認依卷存證據，確不能排除異議人所辯其未
    有前開違規行為，本案應係他人冒用其身分資料之可能性，
    原處分機關所舉之證據，既無法使本院確信異議人即為本件
    之違規人，依罪證有疑，採利於受處分人之原則，自應為對
    異議人有利之認定。原處分機關未予詳察，遽對受處分人為
    上開裁處，即難認為允當，受處分人之異議為有理由，自應
    由本院撤銷原處分，諭知受處分人不罰，以資適法。
五、據上論斷，應依道路交通管理處罰條例第87條第2項、道路
    交通案件處理辦法第20條前段，裁定如主文。
中    華    民    國    97    年    11    月    28    日
                  交通法庭法  官  蔡羽玄
以上正本證明與原本無異。
如不服本裁定，應於裁定送達後5 日內向本院提出抗告狀。
                          書記官  陳玉芳
中    華    民    國    97    年    12    月    4     日


司法院資訊處製作；財團法人民間司法改革基金會備份。
